【裁判字號】    97,交聲,859
【裁判日期】    970704
【裁判案由】    聲明異議
【裁判全文】
臺灣高雄地方法院交通事件裁定        97年度交聲字第859 號
    原處分機關  高雄市政府交通局
    異  議  人
    即受處分人  甲○○
上列異議人因違反道路交通管理處罰條例案件，對於高雄市政府
交通局於民國97年4 月9 日所為之裁處（高市交裁字第裁32-BE0
000000號），聲明異議，本院裁定如下：
    主  文
原處分撤銷。
甲○○汽車駕駛人，行經有燈光號誌管制之交岔路口闖紅燈者，
處罰鍰新臺幣壹仟捌佰元，並記違規點數點；又汽車駕駛人，
駕駛汽車有違反道路交通管理處罰條例之行為，經交通勤務警察
制止時，拒絕停車接受稽查而逃逸，處罰鍰新臺幣仟元，並記
違規點數壹點。
    理  由
一、原處分意旨略以：異議人即受處分人甲○○於民國97年1 月
    10日18時13分許，騎乘車號YDM-900 號機車（下稱本件機車
    ），在高雄市○○路與同愛路口，因在有燈光號誌管制之交
    岔路口闖紅燈、且有違反道路交通管理處罰條例之行為，拒
    絕停車稽查而逃逸之違規，經舉發後原處分機關裁處罰鍰新
    台幣（下同）合計4,800 元等語。
二、異議意旨略以：異議人甲○○於上開時間騎乘本件機車行經
    上開路段時，並無闖紅燈、亦無違反道路交通管理處罰條例
    之行為，拒絕停車稽查而逃逸之違規，員警舉發所提出之照
    片非屬連續照片，證據不足，本件員警之舉發有誤，爰聲請
    撤銷原處分云云。
三、按汽車駕駛人，行經有燈光號誌管制之交岔路口闖紅燈者，
    處新臺幣1 千8 百元以上5 千4 百元以下罰鍰；汽車駕駛人
    ，駕駛汽車有違反本條例之行為，經交通勤務警察或依法令
    執行交通稽查任務人員制止時，不聽制止或拒絕停車接受稽
    查而逃逸者，除按各該條規定處罰外，處新臺幣3 千元以上
    6 千元以下罰鍰；汽車駕駛人有第60條第1 項情形者，記違
    規點數1 點；汽車駕駛人有第53條情形者，記違規點數3 點
    ，道路交通管理處罰條例第53條第1 項、第60條第1 項、第
    63條第1 項第1 款、第3 款分別定有明文。
四、本件異議人甲○○固坦承有於上開時間騎乘本件機車行經上
    開路段之事實，惟矢口否認有何闖紅燈、拒絕停車接受稽查
    而逃逸之違規，辯稱：我騎乘本件機車要到高雄市○○路、
    同愛街口的大育書局，並將本件機車停放於建國路旁的停車
    格，嗣欲至中山路之五南書局，遂直接將機車駛入人行道，
    由同愛街往八德路至五南書局，異議人並無本件舉發單所示
    之違規行為，原處分機關僅憑值勤員警之片面之詞，難以令
    人信服，況本件舉發所憑之照片係於天色黯淡下拍攝，發生
    錯誤可能性極高，且非屬連續照片，無法證明異議人有上開
    違規云云（見本院卷第1 頁）。經查：異議人騎乘本件機車
    於上開時、地闖紅燈、拒絕停車接受稽查而逃逸之違規乙節
    ，業經證人即舉發本件違規之警員潘瑞順到庭結證稱：（庭
    呈舉發之放大彩色照片）本件是我舉發，照片也是我拍的，
    照片中的本件機車有闖紅燈之違規，他行駛建國三路西向東
    ，如同我照片圖示有紅燈之道路為建國三路，我看到機車闖
    紅燈時有鳴笛，並以指揮棒將該機車攔下，但該機車直接迴
    轉逃逸等語（見本院卷第26頁）。此外，復有本件舉發之彩
    色放大照片2 紙在卷可查（見本院卷第29、30頁）。證人潘
    瑞順係就案發當日親身經歷之舉發經過作證，所證內容，就
    其目擊異議人違規情節及舉發經過敘述詳確，並無瑕疵，顯
    非一般憑空捏造證詞可擬，且衡情證人潘瑞順為高雄市交通
    警察大隊第一分隊之警員，僅係於依法執行勤務時，適時發
    現異議人騎乘本件機車在交岔路口闖紅燈、拒絕停車接受稽
    查而逃逸之違規而舉發，其與異議人素不相識，復無怨隙，
    應無甘冒觸犯偽證之罪責，故意構詞誣陷異議人之必要，茍
    無其他積極證據可佐，已難認其有何濫行舉發違規之情形，
    證人潘瑞順上開所述應可採信。另依道路交通管理處罰條例
    科處行政罰事件，依據公法爭議之舉證責任分配法則，固應
    先由行政機關就其業已履踐相關正當法律程式，以及人民應
    受處罰之客觀違反法令行為，負證明之責，受處罰人就行政
    機關已為相當證明之前開事項，若主張欠缺主觀歸責條件或
    為其他抗辯，亦須就其所辯提出反證。惟行政機關對於前開
    應為舉證事項，並非不得以執行查察取締勤務人員，依據調
    查人證之程式，使就親歷事實提供不可替代之證明方法。受
    處罰人就該證人所述見聞經過之真實性倘有質疑，除依法定
    交互詢問程式加以檢驗外，亦不得僅因證人之個人身份、地
    位或與當事人之關係而謂其不得作證，或憑己意指為必須代
    以其他特定之證據方法，此在證人業已具結願依偽證罰則擔
    保證言可信之場合，尤屬當然。又異議人對證人潘瑞順之上
    開證述表示沒有意見等情，有本院卷第27頁可佐，且本院複
    查無何證據足資證明證人潘瑞順有捏造事實違法取締之情事
    ，自難僅憑異議人之片面指述，遽認本件有何錯誤取締之情
    形，蓋執勤警員本其維護交通秩序、公眾安全職責所為之舉
    發，自應受到合法、正確之推定。本案違規事實既經舉發警
    員到庭為證，並提出舉發之放大彩色照片相佐，輔以異議人
    所陳意見綜合審酌，異議人確有前述之違規行為已堪認定，
    異議人猶執前詞置辯，顯不足採信。
五、綜核上情，異議人確有騎乘本件機車在交岔路口闖紅燈、拒
    絕停車接受稽查而逃逸之違規事實至為明確，洵堪認定，是
    原處分機關依道路交通管理處罰條例第53條第1 項、第60條
    第1 項之規定裁處上開金額罰鍰，本非無見。惟按汽車駕駛
    人違反道路交通管理處罰條例第60條第1 項情形者，記違規
    點數1 點；違反同條例第53條情形者，記違規點數3 點，道
    路交通管理處罰條例第63條第1 項第1 款、第3 款分別定有
    明文。查本件異議人所違反者，既係道路交通管理處罰條例
    第53條第1 項、第60條第1 項之規定，裁決機關於為裁決時
    ，即應於科處罰鍰外，併各記違規點數3 點、1 點，始符規
    定，且上開記點之處罰，係屬強制規定，無從減免。本件裁
    決書僅科處罰鍰，漏未於處罰主文欄上併記異議人違規點數
    ，自亦難認允洽。是異議人之異議雖無理由，惟原處分亦有
    上述瑕疵，自亦無可維持，應由本院將原處分撤銷，並依前
    揭道路交通管理處罰條例第53條第1 項、第60條第1 項、第
    63條第1 項第1 款、第3 款等規定，就異議人之違規行為，
    自為裁定如主文所示，以資適法。
據上論斷，應依道路交通案件處理辦法第20條前段，裁定如主文
。
中    華    民    國    97    年    7     月    4     日
                  交通法庭    法  官  何佩陵
以上正本證明與原本無異。
如不服本裁定應於送達後5日內向本院提出抗告狀。
中    華    民    國    97    年    7     月    9     日
                              書記官  鍾淑美


司法院資訊處製作；財團法人民間司法改革基金會備份。
